臺灣臺北地方法院刑事判決　　　　　　　94年度簡上字第74號
　　上 訴 人　　德寶營造股份有限公司
　　即 被 告
　　上 訴 人　　甲○○
　　即 被 告
　　兼上代表人
　　上 訴 人　　丁○○
　　即 被 告
　　上三人共同　崔駿武律師
　　選任辯護人　劉錦隆律師
上列被告等因違反勞動檢查法案件，不服民國94年3月7日本院94
年度簡字第129號第一審簡易判決處刑（原聲請簡易判決處刑案
號93年度偵字第11777號），提起上訴，本院管轄之第二審合議
庭適用第一審通常程序判決如左：
    主  文
原判決關於德寶營造股份有限公司、甲○○、丁○○分均撤銷。
德寶營造股份有限公司、甲○○、丁○○均無罪。
    理  由
一、聲請簡易判決處刑意旨略以：被告德寶營造股份有限公司（
    址設台南市○○路○段297號7樓，下稱德寶公司）之代表人
    為被告甲○○，德寶公司承造位於台北市○○路○段91號對
    面之台北連絡線信義支線工程第2標（北隧道、北引道及連
    絡高架橋）工程（下稱連絡工程），被告丁○○則受僱於德
    寶公司，為連絡工程工地現場之工地主任，對於該工程之工
    作場所，應使其有符合安全衛生之設備標準，以免勞工有立
    即發生危險之虞。於民國93年5月26日，臺北市政府勞工局
    勞動檢查處派員至上開工地現場實施勞動檢查時，發現連絡
    工程高架橋橋面板、高架橋地施工架、南口路塹護坡、北口
    排水箱涵、北口護坡擋土牆等處未設置安全防護措施，勞工
    有立即發生墜落危險之虞，經上開主管機關以93年5月26日
    北市勞檢二字第09330045800號停工通知書（停工範圍：高
    架橋橋面板、高架橋施工架、南口路塹護坡、北口排水箱涵
    、北口護坡擋土牆）予停工處分，並由德寶公司勞工安全衛
    生管理員陳嘉宏當場簽收。詎甲○○、丁○○均明知上揭處
    所業經臺北市政府勞工局勞動檢查處命令停工，且尚未經該
    處准許復工，竟命或容任其下包廠商高技工程有限公司（下
    稱高技公司，業經原審判決確定）之代表人庚○○（業經原
    審判決確定）及高技公司之工地負責人己○○（業經原審判
    決確定）通知勞工進入停工區域繼續施作。嗣德寶公司於同
    年月28日檢具復工申請書向臺北市政府勞工局勞動檢查處申
    請復工檢查，該處於同年月31日派員至該工地實施復工檢查
    ，發現停工範圍之南口路塹護坡未經復工檢查合格，已有勞
    工在上方從事格樑之鋼筋作業，且下方格樑已完成部分模板
    組立，另南口高架橋南下線南橋臺兩側施工架之安全防護措
    施尚未改善，原有停工前之橋臺翼牆模板已遭拆除等情，因
    而查獲上情。
二、按犯罪事實應依證據認定之，無證據不得認定其犯罪事實。
    又不能證明被告犯罪者，應諭知無罪之判決，刑事訴訟法第
    154條第2項、第301條第1項分別定有明文。又事實之認定，
    應憑證據，如未能發現相當證據，或證據不足以證明，自不
    能以推測或擬制之方法，為裁判基礎（最高法院40年台上字
    第86號判例參照）；且認定犯罪事實所憑之證據，雖不以直
    接證據為限，間接證據亦包括在內，然而無論直接證據或間
    接證據，其為訴訟上之證明，須於通常一般之人均不致有所
    懷疑，而得確信其為真實之程度者，始得據為有罪之認定，
    倘其證明尚未達到此一程度，而有合理之懷疑存在而無從使
    事實審法院得有罪之確信時，即應由法院為諭知被告無罪之
    判決（最高法院76年台上字第4986號判例參照）。
三、按公訴人認被告等涉有前揭犯行，其所依憑之證據無非係以
    (一)被告甲○○、丁○○、庚○○、己○○於偵查中之自白
    。(二)證人乙○○、戊○○於偵查及本院之證詞，證人庚○○、己○○、丙○○於本院之證詞。(三)臺北市政府勞工局
    勞動檢查處93年5月26日北市勞檢二字第09330045800號函1
    紙。(四)臺北市政府勞工局勞動檢查處營造工程檢查會談紀
    錄1份。(五)德寶公司復工申請書1份。(六)工地復工檢查照
    片10幀。(七)工程採購合約、工程承攬合約書各1份為據。
四、訊之被告甲○○及丁○○均矢口否認上揭之犯行，被告甲○○辯稱：伊雖是德寶公司負責人，伊僅負責公司資金調度，
    所有工作均由總經理負責，工地之事並未參與，復工申請書
    亦係工地人員依權限處理，伊均不知情，況本案係下游包商
    未照規定造成等語；被告丁○○辯稱：伊只是掛名之工地主
    任，但並未前往執行職務，事實上當時實際之工地主任係丙○○，伊只是公司之特助，對於下包廠商之工人也無法掌控
    等語。
五、經查：
   （一）上述工程段經主管機關通知停工後，確於通過復工檢
         查前即由下包承商高技公司於停工期間、停工範圍內
         施工一事，為被告等人所不爭，且據證人即承商高技
         公司負責人庚○○、工地負責人己○○結證屬實，並
         有台北市政府勞工局勞動檢查處93年5月26日北市勞檢
         二字第09330045800號函、德寶公司復工申請書、營造
         工程檢查會談紀錄、相片10張在偵卷可資佐證，堪信
         被告德寶公司之下包承商確有違反主管機關指派勞動
         檢查員依勞動檢查法第28條第1項對上開工地實施安全
         衛生檢查後，就該有立即發生危險之虞的工作場所所
         發停工通知之事實，殆無疑義。至被告丁○○及林文
         隆是否需負勞動檢查法第34條第1項第2項之罪責，需
         審究者乃承商違反停工通知是否係被告丁○○及林文
         隆執行業務時之指示所造成。
   （二）經傳訊德寶公司之上開工地副主任戊○○證稱：「（
         93年6月間你任職何處？）德寶營造，工地副主任。」
         「（你有無擔任德寶公司承包之信義支線工程工地副
         主任？）有。」「（在93年5、6月間工地主任是何人
         ？）丙○○。」「（在場的被告丁○○當時擔任何職
         ？）我剛去時有更換工地主任，本來是丙○○後來換
         成丁○○。」「（在勞動檢查處函知停工之前，還是
         之後？）我不太確定。」「（工地的部分由何人負責
         監督工程施作？）丙○○。「（丁○○有無主持過工
         地會議？）沒有。）」「（召開工地會議時是誰指示
         施工進度？）丙○○。」「（召開會議指示工地進度
         丁○○有無參加？）沒有。」「（你們有提出關於停
         工這次的工地會議，被告丁○○有無與會？）沒有。
         」「（你在工地擔任工地副主任，丁○○有無對你提
         示過有關於工地施工的任何情形？）沒有。」（見本
         院94年5月25日審判筆錄第2頁至第7頁）；又傳訊德寶
         公司員工乙○○證稱：「（之前有無在德寶公司任職
         過？）有。」「（任職期間？）92年7月至93年6月底
         。」「（93年5月26日你還在德寶公司任職，是在何工
         地任職？）信義支線。」「（當時工地的工地主任是
         誰？）丙○○。」「（復工時工地主任是誰？）黃建
         仁。」「（在庭被告丁○○在工地擔任何職？）我很
         少看到他。」「（是你不清楚丁○○負責的工地範圍
         ，還是你知道丁○○確實沒有負責工地？）我後來知
         道他是掛我們工地的負責人，但是在這之前我不知道
         ，我是到發生這件勞動檢查事件之後，我才知道他是
         工地掛名負責人」「（在工地停工之後，丁○○有無
         向你詢問現場狀況？）沒有。」（同上審判筆錄第8頁
         至11頁）；又經傳訊證人即德寶公司員工丙○○證稱
         ：「（從何時開始在信義支線工地？）92年11月開始
         至今。」「（信義支線在93年5月26日有無被勞檢處停
         工？）從安衛管理員得到的訊息是有。）」「（在庭
         的丁○○擔任何職？）一開始我是這個工地主任，因
         為發生工安事件，我被撤換為品管主任，後來丁○○
         派來接任主任職務，但是工地業務交接中，劉在發生
         本案停工事件時並沒有實際參與。」（同上審判筆錄
         第12頁）；另傳訊高技公司之負責人庚○○證稱；上
         開工地之工地主任係丙○○，伊在工地並未與丁○○
         接觸過，只知道丁○○係公司特助（見本院94年6月21
         日審判筆錄第5頁）；又據高技公司之上開工地現場負
         責人己○○證稱：伊只知道丁○○係德寶公司特助，
         不曾在工地看過他；停工期間才知道工地主任係黃建
         仁，平日均與德寶公司之人員乙○○接洽（同上審判
         筆錄第7頁至10頁）。綜上所陳，堪認被告丁○○在本
         案發生期間，並未實際擔任工地主任及參與工地施工
         之相關事宜。
   （三）又據證人己○○證稱：「（93年5、6月間，你在何處
         任職？）高技工程德寶公司信義支線工地任職。」「
         （你在那邊負責的工作為何？）格樑、鋼筋、板模、
         橋台帶工人施工，我是擔任工頭。」「（證人你是否
         知道本工地南口護坡及橋台板模被勒令停工的事情？
         ）知道。」「（93年5月26日停工後，何時復工？）5
         月28日左右。」「（你復工的區域有哪些？）就是南
         口護坡下層格樑的部份。」「（你是何時作南口護坡
         下層格樑的部份？）93年5月27、28日左右。」「（
       　93年5月31日臺北市政府來複查的時候，發現有人施作
         南口護坡上層格樑部分，是否你指揮工人施工的？）
         我叫工人去施作下層格樑，但是工人下層做好之後，
         還有時間就到上層去施作。」「（93年5月31日臺北市
         政府來複查的時候，有看到南口南下線橋台板模被拆
         除，是何人拆除的？）我親自去拆除的，因為前幾天
         機械去整地的時候有碰撞到它，為免發生危險我就把
         它拆下來。」（見本院91年6月21日審判筆錄第7頁至
         第10頁）據上證人所陳，堪認違反停工規定之施工並
         非被告丁○○所指示或容任，而係高技公司之工頭謝
         進傳及工人擅自所為。
   （四）又被告甲○○並未參與現場施工工程之相關業務，此
         有上開證人乙○○、戊○○、丙○○、己○○、蘇進
         成證述可稽，足見被告甲○○所辯：未參與指示本案
         停工範圍復工而違反停工命令一事，並非無據。至本
         案復工申請雖以德寶公司負責人即被告甲○○名義提
         出，但此至多僅係被告甲○○以公司負責人身份代表
         公司行使申請復工之職權；尚難以此即謂被告甲○○
         有指示高技公司復工之違反停工命令犯行。
六、綜上，被告丁○○並未參與上開工地之施工相關事項，更未
    指示或容任高技公司之工人於停工期間，在停工區域內施工
    ，故尚難遽謂被告丁○○有何因執行業務而違反上開停工之
    規定；而被告甲○○雖係法人之代表人，但非實際執行業務
    者，自非勞動檢查法第34條第2項所規定處罰之對象；又同
    法第2項關於法人之處罰，應以處罰行為人有違反同條規定
    之情事為前提，從而，被告德寶公司亦無同條第2項之罰責
    。原審未予詳查，分別遽為不利被告等之認定，論處被告等
    犯勞動檢查法第34條罪刑，核其認事用法尚欠允洽，被告等
    否認犯罪提起上訴為有理由，應由本院將原判決撤銷，改判
    被告無罪之判決。
據上論斷，應依刑事訴訟法第455條之1第1項、第3項、第369條
第1項前段、第364條，第301條第1項，判決如主文。
本案經檢察官葉雅婷到庭執行職務
中　　華　　民　　國　　94　　年　　6　　月　　23　　日
　　　　　　　　　刑事第十六庭  審判長法　官　劉嶽承
                                      法  官  王幸華
                                      法  官  胡宗淦
以上正本證明與原本無異。
如不服本判決，應於判決送達後10日內，向本院提出上訴狀。
      　　　　　　　　　　　　　　　　書記官　孫捷音
中　　華　　民　　國　　94　　年　　6　　月　　23　　日
